【裁判字號】    98,保險上易,21
【裁判日期】    990413
【裁判案由】    給付保險金
【裁判全文】
臺灣高等法院臺中分院民事判決  98年度保險上易字第21號
上  訴  人  丁○○○
訴訟代理人  何崇民律師
複  代理人  己○○
被  上訴人  新光人壽保險股份有限公司
法定代理人  甲○○
訴訟代理人  乙○○
            庚○○
            戊○○
上列當事人間請求給付保險金事件，上訴人對於民國98年10月27
日臺灣臺中地方法院98年度保險字第26號第一審判決提起上訴，
本院於99年3月30日言詞辯論終結，判決如下：
    主  文
上訴及假執行之聲請均駁回。
第二審訴訟費用由上訴人負擔。
    事實及理由
一、上訴人主張：
  (1)被上訴人之子林錫鴻為環保車司機，於民國97年 6月16日向
    上訴人投保新光人壽長褔終身壽險（以下簡稱系爭保險主約
    ）及意外傷害醫療保險附約、安心住院保險附約（HS -15）
    、綜合醫療保險附約、綜合保障附約（以下簡稱系爭保險附
    約）。林錫鴻於97年 7月18日上午10時在台中市○○路執行
    垃圾清運作業時，不慎遭垃圾子車撞傷右小腿，當日適逢卡
    玫基颱風來襲，林錫鴻之傷口因長時間泡水導致感染化膿不
    癒，自同年月24日起於澄清醫院治療，至同年至8月8日止共
    住院16日，經診斷認定為右下肢感染蜂窩性組織炎，再於同
    年月11日轉診至中山醫學大學附設醫院，嗣進行傷口清創及
    皮膚移植手術，至同年 9月15日始出院，共住院36日。林錫
    鴻嗣於98年l月8日死亡。關於林錫鴻因上開意外傷害致右下
    肢感染蜂窩性組織炎部分，依系爭保險附約，得向上訴人請
    求給付保險金，惟其向上訴人請求給付保險金，竟遭上訴人
    以存證信函解除保險契約並拒絕賠償，因林錫鴻已死亡，被
    上訴人為其唯一法定繼承人，自得依系爭保險契約之各項附
    約及繼承之法律關係請求上訴人給付：依意外傷害醫療保
    險附約請求意外傷害醫療保險金新台幣（下同） 1萬0790元
    （項目 1）、依安心住院保險附約請求住院費用補償保險
    金7萬8000元（項目2）、依綜合醫療保險附約請求住院保
    險金7萬8000元（項目3）、依綜合醫療保險附約請求綜合
    醫療手術保險金26萬2500元（項目 4）、綜合保障附約請
    求傷害住院醫療保險金3萬1200元（項目5）、依綜合保障
    附約請求綜合保障手術保險金3萬1500元（項目6），合計傷
    害部分之各項保險金金額合計49萬1990元。又系爭保險主約
    約定林錫鴻之身故保險金受益人為被上訴人，是被上訴人得
    依系爭保險主約約定，請求上訴人給付上開身故保險金50萬
    元。合計被上訴人得向上訴人請求給付之保險金，金額總計
    為99萬1990元。
  (2)按保險法第8條之1規定，保險業務員屬保險公司之使用人，
    除應類推適用民法第 224條債務人之使用人關於故意或過失
    責任之規定，亦即業務員之故意或過失，保險公司應與自己
    之故意或過失，負同一責任。而依目前保險實務上，有關保
    險契約之簽訂、保險公司對要保人書面詢問事項、保險金之
    理賠、保險契約之變更等等，均係經由業務員為之，依民法
    第103條代理及第169條表見代理之法理，業務員所知悉之事
    項，應直接對被告公司發生效力。林錫鴻於投保時已將高血
    壓病史告知被告公司保險業務員丙○○，等同告知被告公司
    ，故林錫鴻並無違反據實告知之義務，被告解除系爭保險契
    約，即屬無據。退步言之，縱如丙○○所稱其於保單通過之
    後，拿保單給林錫鴻時，林錫鴻告知其有高血壓等語，則丙
    ○○於保單核准下來不久即知林錫鴻有高血壓，被告應於97
    年 6月間即知林錫鴻有高血壓，然被告卻遲至97年12月間始
    為解除契約之意思表示，已逾越保險法第64條第 3項規定之
    自保險人知有解除之原因後一個月之除斥期間，其事後解除
    契約即不應生效力。林錫鴻係遭垃圾子車撞傷右小腿，傷口
    長時間泡水致感染化膿，並導致蜂窩組織炎，係因意外所產
    生，其危險的產生與其未說明高血壓之事實無關，按保險法
    第64條第 2項但書之規定，被上訴人就此部份仍應有給付保
    險金之義務；且其情形合於該附約所稱「意外傷害事故」之
    定義，上訴人自得請求被上訴人給付意外傷害醫療保險金（
    項目1）及傷害住院醫療保險金（項目5）。
  (3)依系爭保險附約之綜合醫療保險附約條款第12條第1項、第2
    項規定：「被保險人於本附約有效期間內因疾病或意外傷害
    事故，經醫院診斷確定並施予『手術保險金表』（如新光手
    術保險金表，被證 2）所列手術項目者，本公司依其手術項
    目，按本附約約定之『住院醫療日額』的40倍乘以『手術保
    險金表』約定之百分率，給付『手術保險金』（詳見新光手
    術保險金表之本附約百分率）。被保險人在同一次手術中，
    於同一手術位置接受兩項（含）以上手術時，本公司將依下
    列方式合併計算『手術保險金』之總額：一、主要手術：即
    其手術項目百分率最高之一項，按本附約約定之保險金額乘
    以『手術保險金表』所載之百分率，全額計算給付。二、其
    餘手術，則按本附約約定之保險金額乘以『手術保險金表』
    所載之百分率，再乘以百分之50計算給付：但非治療所必須
    之附帶手術，則不予給付。」。本附約約定之保險金額為50
    萬元，是上訴人得請求之綜合醫療手術保險金如下：1.皮膚
    移植手術：25萬元。即植皮術，傷口約6×4.5公分＝27平方
    公分，依新光手術保險金表所載百分率為50％，故得請求25
    萬元保險金。2.傷口清創手術： 1萬2500元。即皮膚表皮膿
    瘍引流手術，依新光手術保險金表所載百分率為 2.5％，故
    得請求1萬2500元（算式：保險金額50萬元×2.5％＝1萬250
    0元）。以上2項綜合醫療手術保險金合計為26萬2500元。聲
    明：被上訴人應給付上訴人99萬1990元，及其中49萬1990元
    自98年 1月23日起，其餘50萬元自98年5月7日起，均至清償
    日止按週年利率百分之10計算之利息。
二、上訴人聲明求為命被上訴人應給付上訴人99萬1990元，及其
    中49萬1990元自98年 1月23日起，其餘50萬元自98年5月7日
    起，均至清償日止按週年利率百分之10計算之利息。原審法
    院審理後，斟酌兩造之主張及攻擊防禦方法之結果，認被上
    訴人請求上訴人給付26萬0560零元，為有理由，應予准許，
    逾此數額之請求，即無理由，應予駁回。而為被上訴人一部
    勝訴、一部敗訴之判決；並依聲請為假執行及免為假執行之
    宣告。上訴人不服，提起上訴，聲明求為判決：(1)原判決關
    於駁回上訴人在一審其餘之訴即該部份假執行聲請繫命負擔
    訴訟費用部份裁判費廢棄(2)上開廢棄部份，被上訴人應再給
    付73萬1430元，並自98年 1月23日起至清償日止，按年息百
    分十計算之利息。(3)第一審廢棄部份及第二審訴訟費用均由
    被上訴人負擔。(4)第二、三項聲明，上訴人願供擔保請准宣
    告假執行。被上訴人則答辯聲明求為判決：上訴駁回。（原
    審判決被上訴人應給付上訴人26萬0560元之本息部分，未據
    被上訴人聲明不服，已告確定）。
三、上訴意旨略以：
  (1)就綜合醫療保險附約之「手術保險金」金額應為26萬2500元
    ，而非原審所認定之 3萬1500元，故被上訴人就林錫鴻意外
    受傷感染蜂窩性組織炎乙事，應給付上訴人保險金額總計應
    為49萬1560元（計算式:262500+229060=491560）。
  (2)丙○○為被上訴人之保險業務員，並且林錫鴻是受丙○○招
    攬始簽訂系爭保險契約，該份保險契約並經被上訴人審核通
    過，林錫鴻亦為此而給付保費予被上訴人，此為兩造所不爭
    執事項，是丙○○業已受被上訴人授權代為招攬業務並予以
    訂約，否則為何被上訴人事後仍向林錫鴻收取保費﹖因此依
    前開保險業務員管理規則規定，丙○○之行為即應視為被上
    訴人公司之行為，故林錫鴻告知丙○○有高血壓病史，即應
    視為已向被上訴人告知其病史而無隱匿之情形。且縱認丙○
    ○未受被上訴人授權代為訂約，然丙○○既以被上訴人名義
    招攬業務，且該保險契約也經被上訴人承認，並據以向林錫
    鴻收取保費，是外觀上亦已成立表見代理，被上訴人自應對
    丙○○行為負責。而原審既認定林錫鴻於投保時有告知丙○
    ○有高血壓病史之事，則被上訴人即應就丙○○之故意過失
    負同一責任，不得以要保人或被保險人故意隱匿或為不實之
    說明，而主張解除保險契約。被保險人既告知被上訴人公司
    之使用人其有高血壓，其效力亦應等同告知被上訴人公司，
    被上訴人於保險事故發生時，自應負給付保險金之責任應無
    庸置疑。
  (3)又被上訴人以業務員丙○○稱被保險人有於南山人壽擔任過
    保險業務員，並稱上訴人於原審並不爭執，然查林錫鴻是否
    擔任過保險業務員，原審並未就此調查，亦未詢問上訴人是
    否爭執，且上訴人於原審就丙○○所言亦否認其證詞之可靠
    性，故難謂憑此即稱上訴人有自認林錫鴻擔任業務之行為。
    且由鈞院向南山人壽函詢林錫鴻有無在南山人壽擔任過保險
    業務員，經該公司回函稱無，其與丙○○所稱顯有不同之處
    ，由此更可證丙○○證詞顯有不可信之處，而顯不可採。
  (4)依照台灣台中地方法院檢察署相驗屍體證明書所載被保險人
    林錫鴻死因為: 1、直接引起死亡之原因:甲、出血性休克；
    先行原因(若有引起上述死因之疾病或傷害)乙、胸主動脈剝
    離及血腫破裂；丙、主動脈粥狀動脈硬化。 2、其他對死亡
    有影響之疾病或體狀況：無記載。由上可知，被保險人林錫
    鴻死亡原因是因為心血管疾病，與腎臟病無涉，因此，縱認
    林錫鴻有隱瞞腎臟病史（實際沒有），其死亡原因亦與腎臟
    病無關，依保險法第64條規定，該危險之發生非基於林錫鴻
    未說明之事實，被上訴人仍不得主張拒付此部分保險金。
四、被上訴人則以：
  (1)林錫鴻於投保前 5年內即患有高血壓方面疾病而有接受醫師
    治療、診療或用藥之事實，惟其於投保系爭保險契約時，對
    於要保書上第 9點被保險人告知事項隱匿其高血壓病史，未
    針對書面詢問事項據實說明，足以變更或減少保險人對於危
    險之估計，依保險法第64條第 2項，被上訴人自得解除系爭
    保險契約。被上訴人已於97年12月26日援引系爭保險主約第
     7條及保險法第64條之規定解除系爭保險主約及附約，被上
    訴人既已解除契約，對於解約後，被保險人於98年l月8日死
    亡之保險事故，被上訴人自無給付身故保險金50萬元之義務
    。
  (2)上訴人雖主張林錫鴻於投保前已告知丙○○其有高血壓病史
    ，即等同告知被上訴人公司，然林錫鴻並未告知丙○○，況
    要保書本應由林錫鴻自行填寫，丙○○並無再為詢問或代為
    填寫之義務。又保險業務員並未受被上訴人授權或被使用為
    保險人締結保險契約，關於保險契約締結之事項，丙○○並
    非被上訴人之代理人或使用人，林錫鴻縱有向其告知高血壓
    病史，其效力並不及於被上訴人。且林錫鴻曾從事保險業，
    亦知悉保險業務員僅係促成要保人與保險人締結保險契約，
    實無表見代理之情。林錫鴻係自行填寫要保書上之書面詢問
    事項，其既知其高血壓疾病將令被上訴人公司拒絕承保，而
    欲以被上訴人公司可能不會體檢之機會獲得承保，顯有隱匿
    疾病之故意，難認其已盡據實告知義務。
  (3)上訴人以丙○○所證保單過後，林錫鴻告知有高血壓等語，
    主張斯時被上訴人已知有解除系爭保險契約之原因卻逾越除
    斥期間至97年12月間始為解除，應不生效力。然保險法係課
    予要保人於「訂立契約之時」，即應履行據實告知義務，上
    訴人不能以林錫鴻於被上訴人承保後告知丙○○其患有高血
    壓，主張其已盡保險法第64條第 1項之告知義務。且原上訴
    人主張被告於其時已知有解除原因，應由原告對被告確實知
    悉其事一節負舉證責任。惟丙○○並未告知被告，被告當時
    並未知悉有解除原因，被告解除本件保險契約未逾法定除斥
    期間。
  (4)林錫鴻既於被上訴人解約後身故，非於系爭保險契約之有效
    期間內所生保險事故，且係基於其未告知之高血壓疾病而死
    亡，被上訴人並無給付系爭身故保險金50萬元之義務。
  (5)爭附約之受益人係林錫鴻，並非上訴人，上訴人應舉證證明
    其為唯一繼承人始得請求給付保險金。
  (6)林錫鴻於被上訴人解約前，發生之蜂窩性組織炎可能係導因
    於林錫鴻本身罹患之癬病，與因長期罹患高血壓性心血管等
    疾病及腎衰竭，致免疫力低弱，林錫鴻罹患心血管疾病之原
    因，則係因其長期罹患高血壓所致，故不能謂該危險之發生
    未基於其未說明之事實。上訴人應先證明造成傷害之危險，
    其發生非基於林錫鴻簽約時未說明之事實，始得請求給付。
    縱認前揭蜂窩性組織炎與林錫鴻未告知之高血壓疾病無因果
    關係，惟關於上訴人請求下列二項保險金：意外傷害醫療
    保險附約之傷害醫療保險金1萬0790元（即項目1），及綜
    合保障附約之傷害住院醫療保險金3萬1200元（即項目5）部
    分，上訴人應舉證證明林錫鴻之蜂窩性組織炎係因意外傷害
    事故所致，始得請領。倘認被上訴人就上開二項保險金負有
    給付義務，則傷害醫療保險金（即項目 1）之金額扣除健保
    給付額、並剔除證書費共 400元、與其他費用30元後，被上
    訴人應給付原告1萬0360元，加計傷害住院醫療保險金3萬12
    00元後，此二項合計4萬1560元。
  (7)上訴人主張安心住院保險附約之住院費用補償保險金7萬800
    0元（項目2）、綜合醫療保險附約之住院保險金 7萬8000元
    （項目3），及綜合保障附約之綜合保障手術保險金3萬1500
    元（項目 6）部分，被告均無意見。上訴人依綜合醫療保險
    附約得請求之綜合醫療手術保險金應為 3萬1500元，上訴人
    誤算為26萬2500元（項目 4），並不正確。依林錫鴻於中山
    醫院之病歷資料顯示，其分別於97年 8月12日與97年9月9日
    接受傷口清創術與植皮術，又其植皮術之接受植皮面積約為
    30平方公分（5x6公分），依上開手術保險金表第1-8項與第
    1項，前者之給付比例為2.5%，後者則為50%，而本附約約定
    之住院醫療日額為1500元，應依系爭附約第12條第 1項之約
    定計算，是項保險金之總額應為 3萬1500元（計算式：1500
    ×40×50%＋1500×40×2.5%＝31500）。上開情形並不適用
    同附約第12條第 2項約定，上訴人誤依該約定，並誤將系爭
    保險主約之保險金額50萬元作為系爭保險附約之保險金額而
    為計算，實有誤會。
  (8)綜上，關於傷害部分，上訴人得請求之 4項保險金總額應為
    21萬9000元（計算式：78000＋78000＋31500＋31500＝2190
    00元）。
五、兩造不爭執之事實：
  (1)林錫鴻為環保車司機，其於97年 6月16日向被上訴人投保新
    光人壽長褔終身壽險（以下簡稱系爭保險主約，保單號碼：
    FRB99417），保險金額為50萬元，該壽險之身故保險金受益
    人為上訴人，並附加下列附約：意外傷害醫療保險附約。
    安心住院保險附約。綜合醫療保險附約。綜合保障附
    約。依系爭保險附約之意外傷害醫療保險附約第20條、安心
    住院保險附約第26條、綜合醫療保險附約第21條及綜合保障
    附約第22條均約定，上開保險金之受益人為被保險人本人。
  (2)林錫鴻於97年6月16日投保前5年內，曾因患有高血壓方面之
    疾病接受醫師治療、診療或用藥。
  (3)林錫鴻於投保時，對於要保書上之被保險人告知事項之「1.
    最近二個月內是否曾因受傷或生病接受醫師治療、診療或用
    藥？」，及「4.過去五年內是否曾因患有下列疾病，而接受
    醫師治療、診療或用藥？(1)高血壓症... 」，二項告知事項
    均勾選「否」。
  (4)林錫鴻於97年 9月19日向被上訴人申請理賠，被上訴人於同
    年月22日收受通知。
  (5)被上訴人於97年12月26日以存證信函發出之解除契約通知，
    於同年月27日到達林錫鴻（原筆錄誤載為上訴人）。
  (6)關於林錫鴻所受蜂窩性組織炎之傷害部分：
    (一)如上開傷害係因意外所致，則有關意外醫療保險金及傷害
      住院醫療保險金部分所得請領之保險金如下：
      1.上訴人請求之意外傷害醫療保險金 1萬0790元部分中，
        除剔除證書費共400元、與其他費用30元，共430元外，
        被上訴人應給付1萬0360元（項目1）。
      2.綜合保障附約之傷害住院醫療保險金額為 3萬1200元（
        項目5）。
    (二)被上訴人依約應給付下列醫療保險金：
      1.安心住院保險附約之住院費用補償保險金 7萬8000元（
        項目2），及綜合醫療保險附約之「住院保險金」7萬80
        00元（項目3）。
      2.綜合醫療保險附約之綜合醫療手術保險金（項目 4，惟
        應給付之金額尚有爭執）。
      3.綜合保障附約之綜合保障手術保險金3萬1500元（項目5
        ）。
  (7)如上訴人請求身故保險金部分有理由，則該保險所得請領之
    保險金為50萬元。
六、得心證之理由：
  (1)上訴人主張林錫鴻因意外傷害致感染蜂窩性組織炎，得請求
    被上訴人給付意外傷害醫療保險附約請求意外傷害醫療保險
    金1萬0360元（項目1）；依安心住院保險附約請求住院費用
    補償保險金7萬8000元（項目2）；依綜合醫療保險附約請求
    住院保險金7萬8000元（項目3）；依綜合保障附約請求傷害
    住院醫療保險金3萬1200元（項目5）；依綜合保障附約請求
    綜合保障手術保險金3萬1500元（項目6），合計22萬9060元
    部分，未據被上訴人聲明不服，業已確定。至於上訴人依綜
    合醫療保險附約得請求之綜合醫療手術保險金（項目 4）為
    若干？上訴人主張應依同約第12條第 2項約定計算，被上訴
    人則抗辯應依同約第12條第 1項計算等語；系爭附約第12條
    第 1項係約定：「被保險人於本附約有效期間內因疾病或意
    外傷害事故，經醫院診斷確定並施予『手術保險金表』所列
    手術項目者，本公司依其手術項目，按本附約約定之『住院
    醫療日額』的40倍乘以『手術保險金表』約定之百分率，給
    付『手術保險金』（詳見新光手術保險金表之本附約百分率
    ）」；同條第 2項則約定：「  被保險人在同一次手術中，
    於同一手術位置接受兩項（含）以上手術時，本公司將依下
    列方式合併計算『手術保險金』之總額：一、主要手術：即
    其手術項目百分率最高之一項，按本附約約定之保險金額乘
    以『手術保險金表』所載之百分率，全額計算給付。二、其
    餘手術，則按本附約約定之保險金額乘以『手術保險金表』
    所載之百分率，再乘以百分之50計算給付：但非治療所必須
    之附帶手術，則不予給付。」（見原審院卷一第23頁）。經
    查，林錫鴻係分別於97年 8月12日與97年9月9日各接受傷口
    清創術與植皮術，其植皮術之接受植皮面積約為30平方公分
    （5x6公分），此有中山醫學大學附設醫院98年8月18日中山
    醫九八川桓法字第0980007057號函送之病歷資料附卷可憑（
    見原審卷二第 4頁-117頁），且為上訴人所不爭執，是林錫
    鴻並非於「同一次手術中」於同一手術位置接受兩項以上之
    手術，自與同條第 2項約定之情形不符，上訴人主張應依該
    約定計算保險金云云，自有不合。是被上訴人抗辯應依同條
    第1項之約定，依上開手術保險金表第1-8項與第 1項，前者
    之給付比例為 2.5%，後者則為50%，而本附約約定之住院醫
    療日額為1500元，應依系爭附約第12條第 1項之約定計算，
    是項保險金之總額應為3萬1500元（計算式：1500×40×50%
    ＋ 1500×40×2.5%＝31500），應可採信。與上開22萬9060
    元合計，林錫鴻此部分保險金合計可請求26萬0560元。又林
    錫鴻生前無配偶、子女，其父林海水已死亡，而上訴人係林
    錫鴻之母，為林錫鴻唯一之法定繼承人，業據提出戶籍謄本
    （見原審卷一第 175頁）為證，堪信屬實，是林錫鴻死亡後
    ，林錫鴻對被上訴人之保險金請求權自應由上訴人繼承，是
    上訴人依系爭保險附約及繼承之法律關係，請求被上訴人給
    付保險金49萬1990元，於其中26萬0560元之範圍內為有理由
    ，逾此範圍即無理由。末按系爭保險附約均約定被上訴人應
    於收齊申請保險金文件後15日內給付保險金，逾期應按年利
    1 分加計利息給付，此有各該保險附約附卷可稽。上訴人主
    張林錫鴻係於97年 9月19日向被上訴人申請理賠，而被上訴
    人於同年月22日已收受通知，且林錫鴻再於98年1月6日以存
    證信函向被上訴人請領保險金等事實，為被上訴人所不爭執
    ，且有上訴人所提出之存證信函為證（見原審卷一第 137頁
    ），則上訴人請求被上訴人給付上開保險金26萬0560元自98
    年 1月23日起至清償日止按週年利率百分之10計算之利息，
    為有理由。
  (2)林錫鴻係於98年1月8日死亡，經臺灣臺中地方法院檢察署法
    醫解剖結果，認其死亡之原因，甲、出血性休克。乙、胸主
    動脈剝離及血腫破裂。丙、主動脈粥狀動脈硬化，死亡方式
    為病死，此有其解剖報告書附於臺中地檢署98年度相字第46
    號卷宗在案可稽。又原審向澄清醫院函詢林錫鴻之死因與其
    有 5年高血壓病史有無關聯？經該院函復：「長期高血壓控
    制不良，會對大、小血管、身體器官、組織造成傷害，如腦
    、心、腎臟、眼睛 .....。1.動脈粥狀硬化2.中風3.動脈瘤
    4.主動脈剝離5.心絞痛、左心室肥大6.高血壓性腎病變7.高
    血壓性視網膜病變。」，此有澄清綜合醫院中港分院98年 7
    月29日澄高字第982478號函附卷可稽（見原審卷一第 177頁
    ）。則林錫鴻之死亡原因並不能排除與其高血壓病史有關。
  (3)上訴人主張系爭保險之要保書係由被上訴人保險業務員丙○
    ○代為勾選填載，被上訴人應不得解除契約等語，惟為被上
    訴人所否認。證人丙○○於原審證稱：因林錫鴻有在南山人
    壽公司工作過，他說他會填寫，要保書放在他那裡，他要保
    的時候填好再交給我。被保險人告知事項欄是勾好的，他拿
    給我，他沒有在我面前勾選等語。至於證人即林錫鴻之弟林
    洽松於原審證稱：未看到證人丙○○拿要保書給林錫鴻及證
    人丙○○收受要保書過程等語；是上訴人並未舉證證明系爭
    要保書之被保險人告知事項欄係由丙○○代填，上訴人此部
    分主張即不可採。上訴人另主張林錫鴻於投保時有將其有高
    血壓之事實告知丙○○等語，此為被上訴人否認；證人丙○
    ○於原審審理中證稱：投保時林錫鴻並未告知其有高血壓云
    云，經本院詢之林錫鴻有無告知其有高血壓病史？其仍證稱
    ：他拿給我（指已填畢之要保書），過一陣子，我告訴他公
    司說不用體檢，他沒有告訴我他有高血壓云云。於本院亦證
    稱：林錫鴻在投保時，沒有告知有高血壓疾病；是在送保單
    時，才告訴我；我想保單已經下來了，他又遲延通知，我就
    沒有向公司反應等語（見本院卷第66頁反面）。至於證人即
    林錫鴻之弟於原審具結證稱：其有聽到林錫鴻和丙○○聊到
    保險的事，我在旁邊看電視，有聽到林錫鴻告訴證人丙○○
    他有高血壓，保險公司可能不會過，他說他高血壓已經五年
    ，證人丙○○說已經五年都有吃藥控制，沒有關係，證人丙
    ○○說寫寫看，林錫鴻有說如果要體檢就不要保了，之後他
    們都用電話聯絡，有一天林錫鴻拿要保書回來，我看到已經
    都填好，公司已經蓋章，我問他保險是否有過，林錫鴻說有
    的，保單已經拿回來了等語。證人丙○○嗣即陳稱：保單過
    了以後，我拿給林錫鴻告訴他不用體檢，林錫鴻告訴我他有
    高血壓，我告訴他有高血壓不能投保，他說他都有在吃藥控
    制，因為保單已經核准下來，不用體檢，我就說有吃藥控制
    就好了。我知道林錫鴻有高血壓時，保單已經核准下來了云
    云。證人林雪雖先證稱林錫鴻自行填寫要保書後交付予伊，
    並證稱林錫鴻未告知有高血壓，與嗣後證稱林錫鴻於伊將核
    准後之保單交付予林錫鴻後，林錫鴻才告知其事（見原審卷
    第206頁反面、第208頁反面），一者指林錫鴻交付要保書時
    、一者指交付核准後之保單時，先後證詞並無矛盾之處。證
    人丙○○雖為被上訴人之業務員，但林洽松係上訴人之子、
    林錫鴻之弟，衡諸利害關係之輕重，丙○○之證言並無較有
    偏頗之虞，丙○○之證詞應較林洽松之證詞為可信，上訴人
    主張林錫鴻業已口頭告知丙○○其患有高血壓疾病云云，應
    無足採。
  (4)又縱認林錫鴻於投保時有告知丙○○其有高血壓病史之事，
    但要保書係其自行填寫，而非丙○○代填，已如上述。而保
    險業務員，通常係指受保險公司之囑託，為保險人招攬保險
    契約，以獲取傭金之人，保險業務員，其主要職務，為保險
    契約之招攬，並無締結保險契約之代理權，其性質，並非保
    險人之代理人。本件上訴人並未能證明被上訴人有授與丙○
    ○為締約之代理權，且亦未舉證證明本件有表見代理之情事
    。又本件既係林錫鴻自行書寫要保書中書面詢問事項，而未
    能據實說明，自不能以已以口頭告知業務員改變未據實說明
    之事實，此與由業務員代為填寫要保書中書面詢問事項之情
    形有別，是林錫鴻縱於投保時曾告知丙○○其有高血壓病史
    ，亦不足以否定林錫鴻對於被上訴人之書面詢問未據實說明
    之事實。是上訴人主張丙○○所知悉之事項，應直接對被上
    訴人發生效力，而認被上訴人不得主張解除契約云云，尚不
    可採。林錫鴻於投保時既未據實告知其有高血壓病史之事，
    且上訴人又未能證明林錫鴻之死亡保險事故之發生非基於林
    錫鴻之高血壓病史，則被上訴人抗辯其已解除系爭保險契約
    ，不負給付此部分保險金之義務，即屬有據，是上訴人請求
    被上訴人給付林錫鴻之身故保險金50萬元，為無理由。
七、綜上所述，本件上訴人主張除原審已判命被上訴人給付之26
    萬0560元外，另應給付綜合醫療手術保險金23萬1430元、身
    故保險金50萬元，為不足採，被上訴人抗辯尚屬可信。是則
    上訴人執此主張被上訴人應再給付73萬1430元及法定利息云
    云，自屬無據，不應准許。其假執行之聲請亦失所附麗，應
    併予駁回。原審為上訴人敗訴之判決，及駁回其假執行之聲
    請，並無不合。上訴意旨指摘原判決不當，求予廢棄改判，
    為無理由，應予駁回。
八、據上論結，本件上訴為無理由，依民事訴訟法第449條第1項
    、第78條，判決如主文。
中    華    民    國    99    年    4     月    13    日
              民事第三庭    審判長法  官  陳照德
                                  法  官  曾謀貴
                                  法  官  李平勳
以上正本係照原本作成。
不得上訴。
                                  書記官  江丞晏
中    華    民    國    99    年    4     月    13    日

司法院資訊處製作；財團法人民間司法改革基金會備份。
